臺灣臺北地方法院刑事判決　　　　　　　95年度易字第2008號
公　訴　人　臺灣臺北地方法院檢察署檢察官
被　　　告　戊○○
選任辯護人　何兆龍律師
　　　　　　梁育純律師
上列被告因竊佔案件，經檢察官聲請以簡易判決處刑（九十五年
度偵字第一五八一八號），本院認不宜以簡易判決處刑（九十五
年度簡字第二五五六號）而改依通常程序進行，判決如下：
    主  文
戊○○意圖為自己不法之利益，而竊佔他人之不動產，處拘役伍
拾玖日，如易科罰金，以銀元佰元即新臺幣玖佰元折算壹日。
    事  實
一、緣戊○○自民國八十一年八月一日起以每月新臺幣（下同）
    五萬元之代價向乙○○○承租臺北市○○區○○路二段十號
    一樓店面之建物使用（乙○○○於八十一年間之租賃契約書
    係由渠孫甲○○代理簽立，於九十二年七月二十五日之租賃
    契約書由渠子丙○○代理簽立），其明知如附圖Ａ１所示面
    積十一平方公尺部分【地號為臺北市○○區○○段一小段第
    0000－0000地號，該土地所有權人為王仁福、郭拔
    山、臺北市（現由臺北市政府工務局新建工程處管理）、江
    施玉煙及陳江淑珍】及如附圖Ａ２所示面積一平方公尺部分
    【地號為臺北市○○區○○段一小段第0000－0000
    地號，該土地為丁○○（原名陳清琦）所有】均位於其所承
    租之上開店面旁而非屬其所承租之上開店面範圍內，竟意圖
    為自己不法之利益，自九十三年二月底某日起（聲請簡易判
    決處刑書誤為自八十九年一月五日起，應予更正），未經上
    開土地所有權人及管理人之同意，搭蓋違章建築竊佔上開如
    附圖Ａ１、Ａ１所示二部分擅自設置檳榔攤（攤位招牌為靈
    芝檳榔店）自行營業使用。
二、案經丁○○訴請臺灣臺北地方法院檢察署檢察官偵查聲請以
    簡易判決處刑，本院認不宜以簡易判決處刑而改依通常程序
    進行。
    理  由
壹、程序部分：
  一、按「被告以外之人於審判外之言詞或書面陳述，除法律有
      規定者外，不得作為證據。」、「被告以外之人於偵查中
      向檢察官所為之陳述，除顯有不可信之情況者外，得為證
      據。」、「被告以外之人於檢察事務官、司法警察官或司
      法警察調查中所為之陳述，與審判中不符時，其先前之陳
      述具有較可信之特別情況，且為證明犯罪事實存否所必要
      者，得為證據。」、「被告以外之人於審判外之陳述，雖
      不符前四條之規定，而經當事人於審判程序同意作為證據
      ，法院審酌該言詞陳述或書面陳述作成時之情況，認為適
      當者，亦得為證據。」、「當事人、代理人或辯護人於法
      院調查證據時，知有第一百五十九條第一項不得為證據之
      情形，而未於言詞辯論終結前聲明異議者，視為有前項之
      同意。」，刑事訴訟法第一百五十九條第一項、第一百五
      十九條之一第二項、第一百五十九條之二、第一百五十九
      條之五第一項、第二項分別定有明文。
  二、被告戊○○之辯護人於本院行準備程序時代被告主張：告
      訴人丁○○之指訴為審判外之陳述，無證據能力；照片部
      分因不知來源為何，故無證據能力；被告於偵查中之供述
      亦無證據能力，至公訴人所提出之其他證據均有證據能力
      等語（見本院九十五年十月三十日準備程序筆錄）。查證
      人即告訴人先前於偵查中所為之證言，因該證人於偵查中
      係經檢察官以證人身分傳訊具結所為之證述，為被告以外
      之人於偵查中向檢察官所為之陳述，除顯有不可信之情況
      者外，原則上得作為證據，且為保障被告對上開證人之詰
      問權，本院於審理中依據當事人之聲請傳訊上開證人到庭
      進行交互詰問，而檢察官、被告、辯護人均就上開證人於
      偵查中之證述事項詰問該證人，亦足認被告就上開證人於
      偵查之證言，已行使反對詰問權，且該證人於偵查中向檢
      察官所為之陳述，業經具結在案，復無證據證明有顯不可
      信之情況，是該證人於偵查中之證言，顯然具有證據能力
      而得作為本案判斷之依據，至告訴人其餘之書面指訴，揆
      之前開說明，則無證據能力。又告訴人先前於警詢時之陳
      述，不符刑事訴訟法第一百五十九條之二、第一百五十九
      條之五之情形，是該陳述亦無證據能力。至卷內之照片，
      因被告不否認該檳榔攤確為其所經營之檳榔攤之照片，依
      法並非無證據能力。再被告於偵查中之供述，既非出於強
      暴、脅迫、利誘、詐欺、疲勞訊問、違法羈押或其他不正
      之方法所得，亦無刑事訴訟法所規定其陳述不得作為證據
      之情形，依法仍有證據能力。
  三、是本案公訴人所提出之證據，除告訴人於偵查中所為之書
      面指訴及警詢筆錄無證據能力外，其餘均有證據能力而得
      作為本案判斷之依據。
貳、實體部分：
  一、訊據被告對於上開如附圖Ａ１、Ａ２所示之處確有檳榔攤
      設置之事實坦承不諱，然矢口否認有何竊佔犯行，辯稱：
      自八十一年開始即合法承租該處，檳榔攤並非其所搭建，
      本來該處即有遮雨棚及少許木材，其僅將木材換成玻璃而
      修繕該檳榔攤而已云云。
  二、經查：
      (一)臺北市○○區○○段一小段第0000－0000地
          號土地之所有權人為王仁福、郭拔山、臺北市（由臺
          北市政府工務局新建工程處管理）、江施玉煙及陳江
          淑珍等五人，臺北市○○區○○段一小段第0000
          －0000地號土地則為證人丁○○所有，此為被告
          所不爭執，並有臺北市松山地政事務所九十五年十二
          月十一日北市松地三字第○九五三一九六三三○○號
          函暨檢附臺北市土地登記第二類謄本（地號全部）、
          臺北市松山地政事務所土地所有權狀影本、臺北市地
          籍地價地籍圖資料電傳資訊服務系統列印資料等附卷
          可按。而如附圖Ａ１（面積十一平方公尺）、Ａ２（
          一平方公尺）所示之處其上有檳榔攤設置，分別座落
          於臺北市○○區○○段一小段第0000－0000
          地號、第0000－0000地號土地上，其後經拆
          除等情，有臺北市松山地政事務所九十六年二月六日
          北市松地二字第○九六三○一六七五○○號函所檢附
          土地複丈成果圖、臺北市建築管理處九十六年三月二
          十七日北市都建違字第○九六六六七二二六○○號函
          及檢附有關該處違建拆除之所有資料、地籍圖謄本影
          本及照片等在卷可查。並經臺灣臺北地方法院檢察署
          檢察官於九十五年六月七日至現場履勘，並命臺北市
          松山地政事務所製繪土地複丈成果圖，此有履勘現場
          筆錄及土地複丈成果圖各一份附卷足考。
      (二)再被告確實自八十一年八月一日起向證人乙○○○承
          租臺北市○○區○○路二段十號一樓店面之建物使用
          ，業經證人丙○○證述：八十一年被告開始承租該處
          ，當時因渠母年紀大，故由證人甲○○代為作主，後
          來到九十二年七月間，渠再代理渠母與被告訂立租賃
          契約，每月租金五萬元等語在卷（見本院九十六年一
          月二十四日審判筆錄），復經證人甲○○證述：被告
          曾承租臺北市○○路○段十號的房子等語明確（見本
          院九十六年三月十四日審判筆錄），復有租賃契約書
          二份在卷可按，堪信為真。而上開檳榔攤於被告租賃
          時並不存在，為被告於九十三年二月間所搭建等情，
          業經證人即告訴人丁○○證述在卷（見九十五年度他
          字第八○四號偵查卷宗第四十七、四十八頁、本院九
          十六年三月十四日審判筆錄），復經證人丙○○證述
          ：檳榔攤是被告以鋁門及透明玻璃搭建的，是在九十
          三年二月底搭建，三月份才開始做生意，原本被告係
          賣烤鴨，但生意不好被告才改賣檳榔，被告承租的範
          圍是烤鴨店加上被告分租出去的寶林水晶店，就是臺
          北市○○路○段十號一樓處，並未租予被告檳榔攤這
          部分，之前檳榔攤處係空的，烤鴨店現在的位置是古
          早味地瓜園，原本的胡椒餅店因生意不好後來又頂給
          地瓜園，之前檳榔攤上方有遮雨棚，被告曾花錢修繕
          ，在被告要搭建檳榔攤時渠曾告知被告遮雨棚以下的
          基地不可以使用（見本院九十六年一月二十四日審判
          筆錄）等語明確；證人甲○○亦證稱：房子是四十七
          年蓋的沒錯，但是檳榔攤是後來又建上去的，檳榔攤
          是被告蓋的，檳榔攤搭蓋的位置有比之前被告所承租
          十號房子大，因十號的房子很小，當時房子只有蓋八
          坪，這部分是有拿到准許的，後來向水利局買地，下
          面是圳溝，之後在圳溝上面鋪上水泥，檳榔攤在水泥
          地的上面，所以也是在買的地上面，先前租金係渠與
          祖母乙○○○一人一半，後來租金就由其祖母朱鄭玉
          官收，檳榔攤係在烤鴨店之前面等語（見本院九十六
          年三月十四日審判筆錄），經核大致情節尚屬相符，
          被告確有設置檳榔攤無誤，且被告前開所為已達排除
          他人使用該檳榔攤處之土地，致他人無法使用之情況
          ，此與在該處設置遮雨棚，僅供遮風避雨，他人仍可
          自由使用該處土地之情形不同，被告顯有竊佔之故意
          及竊佔之行為無訛，被告上開所辯，為飾卸刑責之詞
          ，不足採信。又雖證人甲○○同時證述被告所搭建之
          檳榔攤係在原來承租之範圍內云云，然得使用該位於
          檳榔攤之空間處與竊佔該處土地本屬二事，是證人朱
          建梁此節所述實係有所誤解，自不足為被告有利之認
          定，附此敘明。
      (三)綜上，本案事證明確，被告犯行已堪認定，應予依法
          論科。
  三、(一)按被告行為後，刑法部分條文業於九十四年一月七日
          修正，同年二月二日經總統令公布，並自九十五年七
          月一日起施行。修正後刑法第二條第一項規定：「行
          為後法律有變更者，適用行為時之法律。但行為後之
          法律有利於行為人者，適用最有利於行為人之法律。
          」，此條規定與刑法第一條罪刑法定主義契合，係規
          範行為後法律變更所生新舊法律比較適用之準據，是
          刑法第二條本身雖經修正，尚無比較新舊法之問題，
          應一律適用裁判時之現行刑法第二條以決定適用之刑
          罰法律。又本次修正涵蓋之範圍甚廣，故比較新舊法
          時，應就罪刑有關之共犯、未遂犯、想像競合犯、牽
          連犯、連續犯、結合犯，以及累犯加重、自首減輕暨
          其他法定加減原因（如身分加減）與加減例等一切情
          形，綜其全部罪刑之結果而為比較，復有最高法院九
          十五年五月二十三日所為九十五年度第八次刑事庭會
          議決議第一點法律變更比較適用原則(四)可資參照。
      (二)核被告所為，係犯刑法第三百二十條第二項之竊佔罪
          ，應依同條第一項之規定處斷。再刑法第三百二十條
          第二項竊佔罪之法定刑為「五年以下有期徒刑、拘役
          或（銀元）五百元以下罰金。」，依修正後刑法施行
          法所增訂第一條之一第一項「中華民國九十四年一月
          七日刑法修正施行後，刑法分則編所定罰金之貨幣單
          位為新臺幣。」及該條第二項「九十四年一月七日刑
          法修正時，刑法分則編未修正之條文定有罰金者，自
          九十四年一月七日刑法修正施行後，就其所定數額提
          高為三十倍。但七十二年六月二十六日至九十四年一
          月七日新增或修正之條文，就其所定數額提高為三倍
          。」之規定，刑法第三百二十條第二項竊佔罪所得科
          處之罰金刑為新臺幣一萬五千元以下罰金，而依被告
          行為時之法律即罰金罰鍰提高標準條例第一條前段規
          定提高倍數為十倍之規定，所得科處之罰金刑則為銀
          元五千元以下罰金，經換算為新臺幣後為新臺幣一萬
          五千元以下罰金，適用結果修正前後二者罰金額度相
          同，應逕行適用裁判時法即刑法施行法第一條之一第
          一項、第二項前段之規定。另依修正後刑法第三十三
          條第五款之規定，刑法第三百二十條第二項竊佔罪所
          得科處之罰金刑最低為新臺幣一千元，已較被告行為
          時提高，因此，就罰金刑法定最低刑度部分比較修正
          前、後之法律，自以被告行為時即修正前刑法第三十
          三條第五款之規定較有利於被告。
      (三)爰審酌被告之素行、犯罪動機、目的、手段、所竊佔
          之面積範圍暨犯罪後之態度等一切情狀，量處如主文
          所示之刑，以示懲儆。又修正前刑法第四十一條第一
          項前段規定：「犯最重本刑為五年以下有期徒刑以下
          之刑之罪，而受六個月以下有期徒刑或拘役之宣告，
          因身體、教育、職業、家庭之關係或其他正當事由，
          執行顯有困難者，得以一元以上三元以下折算一日，
          易科罰金。」，再被告行為時之易科罰金折算標準，
          修正前罰金罰鍰提高標準條例第二條（已於九十五年
          五月十七日修正刪除，並自九十五年七月一日起施行
          ）前段規定，就其原定數額提高為一百倍折算一日，
          則本案被告行為時之易科罰金折算標準，應以銀元一
          百元以上，三百元以下折算一日，經折算為新臺幣後
          ，應以新臺幣三百元以上，九百元以下折算一日。而
          修正後刑法第四十一條第一項前段則規定：「犯最重
          本刑為五年以下有期徒刑以下之刑之罪，而受六個月
          以下有期徒刑或拘役之宣告者，得以新臺幣一千元、
          二千元或三千元折算一日，易科罰金。」，經比較新
          舊法結果，以行為時所適用之修正前刑法第四十一條
          第一項、修正前罰金罰鍰提高標準條例第二條規定較
          有利於被告，是依刑法第二條第一項前段之規定，自
          應適用行為時即修正前刑法第四十一條第一項前段、
          修正前罰金罰鍰提高標準條例第二條之規定，併諭知
          被告易科罰金之折算標準。
  四、(一)公訴意旨另以：被告意圖為自己不法之利益，自八十
          九年一月五日起，未經告訴人丁○○及國有財產局之
          同意，擅自竊佔屬於臺北市（由臺北市政府工務局水
          利工程處管理）、江施玉煙、王仁福、郭拔山、陳江
          淑珍五人共有之臺北市○○區○○段一小段第八六七
          地號土地及屬告訴人所有之同地段第九○九地號土地
          （均位於臺北市○○區○○路二段十號旁），搭建建
          物作為店面出租予不知情之江劭晟（臺灣古早味地瓜
          園），因認被告此部分亦涉犯刑法第三百二十條第二
          項之竊佔罪嫌云云。
      (二)按犯罪事實應依證據認定之，無證據不得認定犯罪事
          實；又不能證明被告犯罪或其行為不罰者應諭知無罪
          之判決，刑事訴訟法第一百五十四條第二項、第三百
          零一條第一項分別定有明文。
      (三)經查：
          1.臺北市○○區○○段一小段第0000－0000
            地號土地之所有權人為王仁福、郭拔山、臺北市（
            由臺北市政府工務局新建工程處管理）、江施玉煙
            及陳江淑珍等五人，臺北市○○區○○段一小段第
            0000－0000地號土地則為告訴人所有，業
            如前述，而臺北市○○區○○段一小段第0000
            －0000地號土地所有權人為臺北市（由臺北市
            政府工務局新建工程處管理），亦有臺北市松山地
            政事務所九十六年三月二十日北市松地三字第○九
            六三○三八一六○○號函暨檢附之臺北市土地登記
            公務用謄本（地號全部）在卷可按。再如附圖Ｂ１
            （面積二十平方公尺）、Ｂ２（零點四七平方公尺
            ）、Ｂ３（面積零點二八平方公尺）所示之處其上
            為地瓜園，分別座落於臺北市○○區○○段一小段
            第0000－0000地號、第0000－000
            0地號、第0000－0000地號土地上，復有
            臺北市松山地政事務所九十六年二月六日北市松地
            二字第○九六三○一六七五○○號函所檢附土地複
            丈成果圖及照片等附卷可查。
          2.被告自八十一年八月一日起即承租臺北市信義區○○路○段十號一樓店面之建物使用，業如前述，而
            上開公訴人所指之臺灣古早味地瓜園部分，本即在
            被告承租之範圍內，此業據證人丙○○證述在卷，
            已如前述，核與被告所辯其於承租後將臺灣古早味
            地瓜園租予許家騰，許家騰再租予江劭晟等語相符
            ，是被告既係本於租賃契約占有使用該處，復無為
            其他竊佔之行為，被告此部分所為顯無成立竊佔罪
            之餘地。此外，本院復查無其他積極證據足資證明
            被告涉有此部分竊佔犯行，不能證明被告犯罪，此
            部分本應為被告無罪判決之諭知，然因公訴人認此
            部分與前開論罪科刑部分為一罪關係，是就此部分
            爰不另為無罪判決之諭知，附此敘明。
據上論斷，應依刑事訴訟法第四百五十二條、第二百九十九條第
一項前段，刑法第二條第一項前段、第三百二十條第二項、第一
項、修正前刑法第四十一條第一項前段，修正前罰金罰鍰提高標
準條例第二條，現行法規所定貨幣單位折算新臺幣條例第二條，
刑法施行法第一條之一第一項、第二項前段，判決如主文。
本案經檢察官郭瑜芳到庭執行職務
中　　華　　民　　國　　96　　年　　5 　　月　　24　　日
　　　　　　　　　刑事第九庭  審判長法  官  蘇素娥
                                    法  官  葉珊谷
                                    法　官　黃紹紘
以上正本證明與原本無異。
如不服本判決，應於判決送達後十日內向本院提出上訴狀（應抄
附繕本）。告訴人或被害人如對於本判決不服者，應具備理由請
求檢察官上訴，其上訴期間之計算係以檢察官收受判決正本之日
期為準。
　　　　　　　　　　　　　　　　    書記官　陳靜君
中　　華　　民　　國　　96　　年　　5 　　月　　25　　日
附錄本案論罪科刑所犯法條全文
刑法第三百二十條
意圖為自己或第三人不法之所有，而竊取他人之動產者，為竊盜
罪，處五年以下有期徒刑、拘役或五百元以下罰金。
意圖為自己或第三人不法之利益，而竊佔他人之不動產者，依前
項之規定處斷。
前二項之未遂犯罰之。
